【裁判字號】    85,台上,2836
【裁判日期】    850613
【裁判案由】    盜匪
【裁判全文】
最高法院刑事判決                              八十五年度台上字第二八三六號
    上 訴 人  甲○○
右上訴人因盜匪案件，不服台灣高等法院高雄分院中華民國八十四年七月二十日第二
審判決（八十四年度上訴字第七七七號，起訴案號：台灣高雄地方法院檢察署八十三
年度偵字第一二○七五號），提起上訴，本院判決如左：
    主  文
原判決關於甲○○部分撤銷，發回台灣高等法院高雄分院。
    理  由
本件原判決認定上訴人甲○○於民國八十三年六月十日十九時五十分許，在高雄市左
營區○○○路一二五號住處，因其同居人簡秀鳳不滿劉清景（已判刑確定）將同居之
事告知其母，而與劉清景、上訴人二人發生爭吵，上訴人與劉清景二人欲將簡秀鳳逐
出上開住處，俟簡秀鳳離去之際，劉清景即嚷著要簡秀鳳將手上之金手錶及金手鏈留
下，簡秀鳳不從，劉清景乃與上訴人共萌為自己不法所有之犯意，分別由劉清景抓住
簡女之左手，上訴人抓住簡女之右手，二人合力以強暴手段，將簡秀鳳壓在床上，劉
清景復以手摀住簡女之嘴巴，使其不得出聲，致使簡女無法抗拒，嗣由上訴人強行取
走簡女右手之金手鏈乙條，劉清景則強行拉下簡女左手之金手錶乙只。得手後，劉清
景即奪門而出，簡女見狀，即在後追趕，劉清景沿左營下路往左營蓮池潭方向逃逸，
上訴人見劉清景、簡秀鳳離去亦乘騎重型一二五西西機車迅速回海軍總醫院住院。簡
女因未能追回被搶之財物，乃向派出所報案，並由警員於左營萬年縣公園附近尋獲劉
清景，復於海軍總醫院查獲上訴人等情。因而撤銷第一審之判決，改判論處上訴人共
同意圖為自己不法之所有，以強暴致使不能抗拒而取他人之物罪刑，固非無見。
惟按刑事訴訟法上所謂認定犯罪事實之證據，係指足以證明被告確有犯罪行為之積極
證據而言，該項證據必須適合於被告犯罪事實之認定，始得採為斷罪之資料。本件原
判決認定上訴人夥同其弟劉清景強取簡秀鳳所有金手鏈一條，僅憑簡秀鳳之指訴為唯
一論據，此外復無其他證據足以證明其指訴與事實相符，是該指述能否採為上訴人犯
罪證據，饒有研求之餘地。又上訴人於八十三年六月九日確因病住進左營海軍總醫院
，同年六月十日下午五時有血壓脈博、呼吸紀錄，並於下午七時告知病房護士外出散
步，其後上訴人於下午八時三十分被警察帶走之後均未歸，直至八十三年六月十一日
上午十一時，主動辦理出院，有海軍總醫院悉醫字第二○九○號函附卷可稽（見第
一審卷第五十一頁），而上訴人於警訊時亦供稱：「八十三年六月十日十九時五十分
案發時，我人在海軍總醫院，我隔壁病床有位婦人有看到……」云云（見警卷第三頁
背面），是案發時，上訴人究竟有無在病房內﹖外出散步，何時返回病房﹖同病房之
病患，有無人知悉其情﹖因案關重典，應予查證清楚。上訴意旨，指摘原判決不當，
尚非全無理由，應認關於上訴人部分有撤銷發回更審之原因。
據上論結，應依刑事訴訟法第三百九十七條、第四百零一條，判決如主文。
中      華      民      國    八十五    年      六      月      十三    日
                              最高法院刑事第三庭
                                  審判長法官  蔡  詩  文
                                        法官  莊  登  照
                                        法官  鄭  三  源
                                        法官  洪  明  輝
                                        法官  蔡  清  遊
      右正本證明與原本無異
                                              書  記  官
中      華      民      國    八十五    年      六      月    二十一    日


司法院資訊處製作；財團法人民間司法改革基金會備份。
